臺灣桃園地方法院交通事件裁定　　100年度交聲字第399號
原處分機關　臺北市交通事件裁決所
異　議　人
即受處分人　莊秋美
上列異議人因違反道路交通管理處罰條例案件，對於臺北市交通
事件裁決所中華民國100 年3 月14日所為之北市裁催字第裁22-C
T0000000號裁決處分（原舉發案號：北縣警交字第CT000000 0號
）聲明異議，本院裁定如下：
    主  文
原處分撤銷。
莊秋美汽車駕駛人，行車速度超過規定之最高時速二十公里以上
未滿四十公里，處罰鍰新臺幣壹仟捌佰元，並記違規點數壹點。
    理  由
一、原處分意旨略以：異議人即受處分人莊秋美所有之車牌號碼
    8U-5433 號自小客車，於民國99年8 月28日下午1 時38分許
    ，行經臺2 線0.1 公里處（往臺北市方向），以時速77公里
    之速度行駛，超過該處之最高限速時速50公里，此超速20公
    里以上未滿40公里之違規行為，為警逕行舉發，嗣異議人逾
    應到案日期（99年10月16日）60日以上未自動繳納罰鍰或提
    出申訴，爰依道路交通管理處罰條例第40條、第63條第1 項
    第1 款（裁決書漏引此部份）及違反道路交通管理事件統一
    裁罰基準表等規定，於100 年3 月14日裁處罰鍰新臺幣（下
    同）2,300元，並記違規點數1 點等語。
二、聲明異議意旨略以：異議人莊秋美未收到任何到案通知，且
    違規地點於臺2 線0.1 公里，但未載明行駛方向、行駛速度
    等逕行舉發之依據，且罰鍰不應因逾期而加罰。為此聲明異
    議，請求撤銷原處分等語。
三、按汽車駕駛人，行車速度，超過規定之最高時速，或低於規
    定之最低時速，處1,200 元以上2,400 元以下罰鍰。違反道
    路交通管理事件行為人，未依規定自動繳納罰鍰，或未依規
    定到案聽候裁決，處罰機關應依基準表於通知單送達且逾越
    應到案期限60日之3 個月內，逕行裁決之。汽車駕駛人行車
    速度，超過規定之最高時速20公里以上未滿40公里，期限內
    繳納或到案聽候裁決者，處1,800 元，逾越應到案期限30日
    內，繳納罰鍰或到案聽候裁決者，處1,900 元，逾越應到案
    期限30日以上60日以內，繳納罰鍰或到案聽候裁決者，處
    2,10 0元，逾越應到案期限60日以上，繳納罰鍰或到案聽候
    裁決者，處2,300 元，道路交通管理處罰條例第40條、違反
    道路交通管理事件統一裁罰基準及處理細則第44條第1 項前
    段、違反道路交通管理事件統一裁罰基準表分別定有明文。
    而汽車駕駛人有道路交通管理處罰條例第40條之情形者，除
    依原條款處罰外，並記違規點數1 點，亦經同條例第63條第
    1 項第1 款規定甚明。次按汽車駕駛人之行為有經以科學儀
    器取得證據資料證明其行為違規之情形，當場不能或不宜攔
    截製單舉發者，得逕行舉發；第1 項逕行舉發，應記明車輛
    牌照號碼、車型等可資辨明之資料，以汽車所有人為被通知
    人製單舉發，道路交通管理處罰條例第7 條之2 第1 項第7
    款、第4 項亦各有明文規定。再按處理違反道路交通管理事
    件，有關文書送達之程序，依行政程序法之規定，違反道路
    交通管理事件統一裁罰基準及處理細則第5 條定有明文。次
    按送達，於應受送達人之住居所、事務所或營業所為之；於
    應送達處所不獲會晤應受送達人時，得將文書付與有辨別事
    理能力之同居人、受僱人或應送達處所之接收郵件人員；送
    達，不能依前二條規定為之者，得將文書寄存送達地之地方
    自治或警察機關，並作送達通知書兩份，一份黏貼於應受送
    達人住居所、事務所、營業所或其就業處所門首，另一份交
    由鄰居轉交或置於該送達處所信箱或其他適當位置，以為送
    達。前項情形，由郵政機關為送達者，得將文書寄存於送達
    地之郵政機關，行政程序法第72條第1 項前段、第73條第1
    項、第74條第1 項及第2 項亦分別定有明文。復按民事訴訟
    法第138 條第2 項規定，寄存送達，自寄存之日起，經10日
    發生效力。此係因應受送達人未必能即時領取訴訟文書而知
    悉其內容，故特設此規定以保障其權益。行政程序法雖未如
    前述民事訴訟法增設第138 條第2 項規定，但基於保障應受
    送達人權益之同一理由，解釋上應認為有上開規定之類推適
    用。
四、經查：
(一)、異議人莊秋美所有之車牌號碼8U-5433 號自小客車，於99年
    8 月28日下午1 時38分許，行經臺2 線0.1 公里處（往臺北
    市方向），以時速77公里之速度行駛，超過該處之最高限速
    時速50公里，此超速20公里以上未滿40公里之違規行為，經
    新北市政府警察局（改制前為臺北縣政府警察局）交通警察
    隊以測速照相器測速、拍照後，逕行舉發之事實，有新北市
    政府警察局99年9 月16日北縣警交字第CT0000000 號舉發違
    反道路交通管理事件通知單1 份及採證照片1 幀附卷可稽，
    而異議人就超速之違規情節亦不爭執。
(二)、雖本件新北市政府警察局舉發違反道路交通管理事件通知單
    ，固記載之到案日期為99年10月16日，然上開舉發違反道路
    交通管理事件通知單遲至99年11月30日始為寄存送達；且觀
    之該送達證書影本，送達人員雖於「送達方法」欄位勾選本
    件通知單之送達方式，然就本件通知書寄存於何處之欄位疏
    未記載，不僅致異議人莊秋美無從知悉應向何處領取該通知
    單，而送達人員有無確實踐行寄存送達程序亦不明確，自無
    從認定原舉發機關對本件舉發通知單已依行政程序法第74條
    規定，確實踐行寄存送達程序，而發生送達之效力，此有新
    北市政府警察局交通警察大隊99年9 月16日交寄大宗掛號函
    件存根及新北市政府警察局送達證書影本各1 份附卷可憑，
    是異議人縱使收受上開舉發違反道路交通管理事件通知單，
    亦無機會遵期到案而依違反道路交通管理事件統一裁罰基準
    表規定之最低額即1,800 元裁罰。由於異議人不能依上開舉
    發違反道路交通管理事件通知單指定之到案日期繳納，係因
    舉發單位即新北市政府警察局在送達作業過程未臻周全所致
    ，此項不利益自不應歸由異議人承擔，且客觀上並無任何證
    據顯示，原處分機關另外賦予異議人按違反道路交通管理事
    件統一裁罰基準表規定之最低額即1,800 元裁罰之機會。從
    而，本院認異議人固有駕駛汽車之行車速度，超過規定之最
    高時速20公里以上未滿40公里之違規，而應由原處分機關對
    異議人裁罰繳納罰款，並記違規點數1 點，然原處分機關漏
    未審酌上開舉發違反道路交通管理事件通知單送達日期及送
    達程序有所瑕疵，致使異議人無從按違反道路交通管理事件
    統一裁罰基準表規定之最低額即1,800 元裁罰之程序利益，
    逕對異議人裁罰2,300 元，容有未合。是異議人於此範圍內
    之聲明異議，為有理由，自應由本院將原處分撤銷，並自為
    裁定如主文第2 項所示。
五、據上論斷，應依道路交通事件處理辦法第19條，裁定如主文
中    華    民    國   100    年    10    月    4     日
                  交通法庭法  官  涂光慧
以上正本證明與原本無異。
如不服本裁定，應於裁定送達後5 日內向本院提出抗告狀。
                          書記官  周瑋芷
中    華    民    國   100    年    10    月    14    日